臺灣臺北地方法院民事判決
111年度國字第21號
原      告  何馴帆

被      告  教育部
法定代理人  潘文忠
訴訟代理人  賴冠瑋
            林鎮和
上列當事人間請求國家賠償事件，本院於民國111年9月30日言詞
辯論終結，判決如下：
    主  文
原告之訴駁回。
訴訟費用由原告負擔。
    事實及理由
壹、程序方面：
    按依國家賠償法請求損害賠償時，應先以書面向賠償義務機
    關請求之；賠償義務機關拒絕賠償，或自提出請求之日起逾
    30日不開始協議，或自開始協議之日起逾60日協議不成立時
    ，請求權人得提起損害賠償之訴，國家賠償法第10條第1項
    、第11條第1項前段分別定有明文。經查，原告曾於民國111
    年4月5日以書面向被告請求賠償，並經被告於111年5月11日
    以臺教高(三)字第1110040971號函拒絕賠償在案，有該函附
    卷可稽(見本院卷第11頁)，是依上開規定，原告自得對被告
    提起本件國家賠償訴訟，先予敘明。至原告另對國立成功大
    學醫學院附設醫院（下稱成大醫院）之國家賠償請求，因未
    踐行上開國家賠償訴訟之法定前置程序，經本院另以裁定駁
    回原告對成大醫院之訴，該部分之訴即非本判決所應審酌之
    範圍，併予敘明。
貳、實體方面：
一、原告主張：伊自110年10月起任職於訴外人宏昇營造股份有限公司（下稱宏昇公司），擔任職業安全衛生管理人員（下稱職安衛管理員）一職，於同年12月17日離職。伊離職後，成大醫院於宏昇公司所承攬「老人醫院暨高齡醫藥智慧照護發展教育中心新建工程」（下稱系爭工程），仍於公共工程標案管理系統（下稱標案管理系統）上將伊登載為系爭工程之職安衛管理員，伊於111年3月16日發現，旋即聯絡成大醫院工務室及宏昇公司之工地負責人，及至111年3月17日始經下架系統登錄，可知伊自110年12月16日起至111年3月17日證照遭冒用。若伊未發現上開情事，於系爭工程期程4年期間，將無法擔任其他公共工程之職安衛管理員，且依職業安全衛生法規定，職安衛管理員須常駐工地現場，倘發生職災，伊卻未駐場，將會被取消執照，甚有可能入獄。是成大醫院為系爭工程之執行單位及主辦機關，本應實際查核監造單位有無確實執行業務、職安衛管理員是否實際在場，卻疏未查核，於未經伊允許情形下，於標案管理系統將伊登錄為系爭工程之職安衛管理員，致伊受有不法侵害，並有偽造文書、貪瀆等及違反職業安全衛生法之嫌，而被告既為系爭工程之主管機關，自應就此連帶負責。綜上，成大醫院及被告疏於查核，致伊受有上述工作上之不法侵害，應各賠償伊新臺幣（下同）40萬元之非財產上損害。爰依民法第184條侵權行為及國賠法第2條第2項後段規定提起本件訴訟等語。並聲明：被告應給付原告40萬元。
二、被告則以：依原告請求國家賠償事件之指涉內容，系爭工程
    之承辦人非伊機關所屬，是依國家賠償法第9條第1項規定，
    伊非賠償義務機關。又伊確實是所有國立大學的主管機關，
    但系爭工程之主辦單位是成大醫院，所屬機關應是國立成功
    大學等語，資為抗辯。並聲明：㈠原告之訴駁回。㈡如受不利
    判決，被告願以現金或銀行可轉讓定存單供擔保，請准宣告
    免予假執行。
三、原告主張證照遭冒用，且未經允許情形下，於標案管理系統
    被登錄為系爭工程之職安衛管理員，致其權利受損，請求被
    告賠償40萬元之非財產上損害等語，為被告所否認，並以前
    詞置辯。茲說明得心證之理由如下：
(一)按依國家賠償法第2條第2項請求損害賠償者，以該公務員所
    屬機關為賠償義務機關，同法第9條第1項定有明文；又所謂
    「公務員所屬機關」，係指將行使公權力之職務，託付該公
    務員執行之機關而言，一般而言，即是該公務員之任用機關
    ，亦即其任職及支領俸給或薪資之機關。
(二)原告主張證照遭冒用，且於未經允許之情況下，登載於標案
    管理系統等語，雖提出標案管理系統登載資料為據。惟依原
    告所提標案管理系統登載資料，其上記載系爭工程執行單位
    及主辦機關均為成大醫院，僅主管機關為被告，有標案管理
    系統資料在卷可參（見本院卷第13頁至第15頁）；依原告所
    述，係成大醫院工務室人員漏未將伊資料自標案管理系統下
    架，則依國家賠償法第9條第1項規定，自應以該公務員所屬
    機關即成大醫院為賠償義務機關，而非被告；復參成大醫院
    係依國立成功大學組織章程第10條所規範之附設醫院，有國
    立成功大學組織章程在卷可佐（見本院卷第91頁至第130頁
    ），自為醫療法第3條所稱、由公立學校所設立之公立醫療
    機構，可為系爭工程國家賠償之義務機關，是本件原告主張
    其自宏昇公司離職後，仍遭登錄為系爭工程之職安衛管理員
    ，致其權利受損，揆諸前揭說明，自應向成大醫院請求國家
    賠償。原告以被告為本件國家賠償之求償對象，顯有誤會，
    難認有理。從而，原告請求非賠償義務機關之被告應賠償40
    萬元，於法無據，本院自亦無庸審究有無原告所指國家賠償
    法第2條之侵權行為。
四、綜上所述，原告依民法第184條侵權行為及國家賠償法第2條
    第2項後段規定，請求被告給付40萬元，因被告非本件之賠
    償義務機關，故原告請求為無理由，應予駁回。
五、本件事證已臻明確，兩造其餘攻擊防禦方法及證據，核與判
    決之結果不生影響，爰不一一論列，併此敘明。　　　
六、訴訟費用負擔之依據：民事訴訟法第78條。
中　　華　　民　　國　　111 　年　　10　　月　　28　　日
                  民事第一庭   法　官　  賴淑萍
以上正本係照原本作成。
如對本判決上訴，須於判決送達後20日內向本院提出上訴狀。如
委任律師提起上訴者，應一併繳納上訴審裁判費。            
中　　華　　民　　國　　111 　年　　10　　月　　28　　日
                               書記官    黃怜瑄